【裁判字號】    99,保險,37
【裁判日期】    990602
【裁判案由】    給付保險金
【裁判全文】
臺灣臺中地方法院民事裁定  99年度保險字第37號
原      告  乙○○
訴訟代理人  汪紹銘律師
被      告  南山人壽保險股份有限公司
法定代理人  丙○○
被      告  三商美邦人壽保險股份有限公司
法定代理人  甲○○
上列當事人間給付保險金事件，本院裁定如下：
    主      文
本件移送臺灣苗栗地方法院。
    理      由
一、按當事人得以合意定第一審管轄法院。但以關於由一定法律
    關係而生之訴訟為限。前項合意，應以文書證之。又按訴之
    全部或一部，法院認為無管轄權者，依原告聲請或依職權以
    裁定移送於其管轄法院，民事訴法第24條、第28條第1項分
    別定有明文。
二、本件原告主張：要保人鄭旭利於民國87年6月26日向被告南
    山人壽保險股份有限公司（下稱南山人壽公司）投保「南山
    康寧終身保險」、「附約綜合意外保險新台幣（下同）100
    萬元」與「南山新人身意外保險100萬元」；另於97年4月8
    日向被告三商美邦人壽保險股份有限公司（下稱三商美邦人
    壽公司）投保「世紀經典變額萬能終身壽險A型」，保險金
    額182萬元，並均約定以伊為受益人。而本件要保人即被保
    險人鄭旭利不幸於97年5月31日在其苗栗縣卓蘭鎮○○街1-1
    號住處3樓頂陽台不慎墜下身亡，經伊分別向被告等公司申
    請保險理賠，詎渠等竟均拒絕理賠。爰依保險契約法律關係
    分別請求被告南山人壽公司給付200萬元、被告三商美邦人
    壽公司給付182萬元及法定遲延利息等語。經查，本件要保
    人鄭旭利與被告南山人壽公司簽訂之「南山綜合意外保險附
    約」及「南山新人身意外傷害保險附約」等契約條款第27條
    ；另與被告三商美邦人壽公司簽訂之「三商美邦人壽世紀經
    典變額萬能終身壽險」契約條款第41條之約定，均合意以要
    保人即鄭旭利住所之所在地法院為管轄法院，此有上開條款
    在卷可稽。而要保人鄭旭利死亡時之住所地為苗栗縣卓蘭鎮
    ○○里○○街1-1號，復經本院依職權調閱個人基本資料查
    詢結果在卷可參，且有原告之起訴狀陳明在卷。基此，原告
    本於前揭保險契約之受益人地位，依保險契約之法律關係訴
    請被告等給付保險金，自應受此合意管轄條款之拘束，則
    本件依民事訴訟法第24條第1項規定，應由要保人鄭旭利與
    被告等合意之要保人住所地管轄法院即臺灣苗栗地方法院管
    轄。茲原告向無管轄權之本院起訴，顯係違誤。應依職權將
    本件移送於該管轄法院。
三、依首開法條裁定如主文。
中    華    民    國    99    年    6     月    2    日
                        民事第四庭  法官  黃文進
以上正本係照原本作成。
如對本裁定抗告須於裁定送達後10日內向本院提出抗告狀。
中    華    民    國    99    年    6     月    2    日
                                    書記官

司法院資訊處製作；財團法人民間司法改革基金會備份。
